【裁判字號】    91,易,523
【裁判日期】    920130
【裁判案由】    違反商標法
【裁判全文】
臺灣臺北地方法院刑事判決                          九十一年度易字第五二三號
    公  訴  人  臺灣臺北地方法院檢察署檢察官
    被      告  甲○○○  女  .
    選任辯護人  張振興律師
右列被告因違反商標法案件，經檢察官聲請簡易判決處刑（九十年度偵字第二二五二
號），本院刑事庭受理後（九十一年簡字第七八六號），認不宜簡易判決處刑，而簽
移本院適用通常程序審理，本院判決如左：
    主      文
甲○○○無罪。
    理      由
一、公訴意旨略以：被告甲○○○係位於臺北市大安區○○○路○段二一六巷二五號
    「永誠藥局」之負責人，明知商標圖樣「美圭兒      」已由綜合藥品供應中心
    股份有限公司申請商標註冊，取得商標專用權，使用於鈣片、中藥、西藥、維他
    命、醫療補助用營養製劑之商品，且該公司現仍自日本株式會社石本活生化學研
    究所製造廠進口「美圭兒片含鈣食品」在臺灣地區銷售，竟於民國八十九年十二
    月間，接受不詳姓名之人以寄賣方式，在上址「永誠藥局」內，以每瓶新臺幣（
    下同）一千元之價格，陳列販賣未經授權使用相同商標「      」之含鈣、鐵成
    分之食用錠予不特定之顧客，嗣於八十九年十二月二十七日下午四時許，為警持
    搜索票在上址執行搜索，當場查扣仿冒上開商標圖樣之含鈣、鐵等成分之食用錠
    二瓶，因認被告甲○○○涉有商標法第六十三條之罪嫌等語。
二、按犯罪事實應依證據認定之，無證據不得推定其犯罪事實，刑事訴訟法第一百五
    十四條定有明文。再告訴人之告訴，係以使被告受刑事訴追為目的，是其陳述是
    否與事實相符，仍應調查其他證據以資審認；且認定不利於被告之事實，須依積
    極證據，苟積極證據不足為不利於被告事實之認定時，即應為有利於被告之認定
    ，更不必有何有利之證據，最高法院五十二年臺上字第一三○○號及三十年上字
    第八一六號分別著有判例可資參照。
三、公訴人認被告甲○○○涉有違反商標法犯行，無非是以右揭事實業據告訴人指訴
    綦詳，並有商標註冊證、授權書、日本原廠之傳真函暨譯文、許可證、行政院衛
    生署食品檢驗局檢驗成績書、行政院衛生署函、告訴人進口之「美圭兒片含鈣食
    品」包裝盒、現場照片、公司登記執照、營利事業登記證等附卷可稽，又有查獲
    之「MICAL錠」二瓶扣案可證為其論據。惟訊據被告甲○○○始終堅詞否認有何
    違反商標法犯行，辯稱：扣案物是客人在日本市場買回託伊寄賣的，屬一般食品
    ，並非藥品，亦非仿冒品等語。經查：（一）按商標法第六十三條之販賣仿冒商
    品罪，係指行為人明知於同一商品或類似商品，使用相同或近似於他人註冊商標
    之圖案，仍為販賣、意圖販賣而陳列、輸出或輸入而言，是被告是否明知扣案之
    「MICAL錠」係仿冒商品，始為本件審究之首要，合先敘明。（二）扣案之「
    MICAL錠」是乙○○至日本觀光時所買回，原係要給其媳婦服用，後來因媳婦返
    回美國，東西就留在臺灣，故拿到被告店內以一瓶一千元之價格寄賣，當時是交
    給店員，被告有無在店內已不記得等語，業據證人乙○○於審理時結證詳明，核
    與被告所稱係客人在日本市場買回託伊寄賣之情節相符，本件所扣得之「MICAL
    錠」既僅區區二瓶，又無積極事證直指被告另有供貨來源，自難遽以否定證人乙
    ○○結證所述。（三）告訴人於偵查中固指訴：「（原廠在）日本以前是藥廠，
    但在八十七年改為食品製造廠，現在日本本國沒有製作此藥品，也不賣此藥品及
    食品，本件鈣片只有我們跟日本該廠訂購，在臺灣賣，‧‧‧」、「‧‧‧，他
    們（指被告）宣稱是日本製的，事實上不可能有二○○○粒製的，因有規定限制
    在一○○○錠以下，日本以前平行輸入的也只有六○○錠的」云云（見偵查卷宗
    第二十二頁背面至第二十三頁背面），然被告於審理中另提出託人購自日本沖繩
    、大阪等地之二○○○粒「MICAL」共九瓶，並檢附有當地藥局出具之收據為憑
    ，繼又提出購自臺北市區內「康祥藥局」之二○○○粒「MICAL」一瓶，及另購
    自同位於臺北市區內「新廣生藥局」之「MICAL錠」一瓶，並均同有檢附該等藥
    局開立之統一發票為據，是告訴人所稱不可能有二○○○粒包裝之產品等語，即
    有可疑。（四）況且自本件扣案之「MICAL錠」、被告所提出之上開「MICAL」、
    「MICAL錠」與告訴人提出供比對之所謂真品之「美圭兒片」觀之，其包裝顆數
    固易於區分，而此項產品於日本國內已由「藥品」改為「食品」管理等情，亦據
    告訴人陳明，被告對此亦不否認，嗣告訴人在檢察官偵查中提示上揭被告自行蒐
    購之「MICAL」、「MICAL錠」時更指稱：「日本本身也有很多假貨，但事實上都
    非原廠貨品，‧‧‧，她（指被告）有可能是在日本買到假貨」等語（見偵查卷
    宗第七十九頁背面），可見本件所涉鈣片產品本身型制即非單一，即使在日本國
    內真偽產品亦難予辨明，甚至告訴人提出附卷之「MICAL」原廠日本株式會社石
    本活生化學研究所董事長中場發夫出具之函文中所指辨別真偽品，尚須自產品批
    號查明，而此批號賦予之意義，本為外人難以得知，更無從藉此判斷真偽，益徵
    真品或仿冒品辨別之不易，被告僅係一名本國藥師，僅限國內藥物、食品之種類
    即難以計數，何況本件係在日本製造、標載日文之產品，告訴人既早知仿冒品充
    斥臺、日，甚或東南亞各國，卻從未見告國內藥局及消費者如何簡易區別之法，
    徒以扣案之二瓶「MICAL錠」與其所代理之產品包裝有異，要不足認被告就此扣
    案物係仿冒品原即有所認識。
四、綜上所述，被告對其所經營之藥局內所扣得之「MICAL錠」事涉仿冒品一節，未
    有知悉，難謂其有明知而故為販賣之不法意識。被告上開所辯各節，誠非虛妄，
    應可信憑，尚難僅以告訴人顯有瑕疵之片面指訴，遽認被告即有違反商標法之犯
    行。此外，復查無其他積極、具體確切之證據足資認定被告涉有公訴人所指犯行
    ，是因不能證明被告犯罪，自應為無罪判決之諭知。
據上論斷，應依刑事訴訟法第四百五十二條、第三百零一條第一項，判決如主文。
本案經檢察官吳春麗到庭執行職務
中      華      民      國    九十二    年      一      月     三十     日
                                      臺灣臺北地方法院刑事第九庭
                                          法  官  張  江  澤
右正本證明與原本無異。
如不服本判決，應於判決送達後十日內，向本院提出上訴狀。
                                          書記官  陳  泰  寧
中      華      民      國    九十二    年      二      月       十     日


司法院資訊處製作；財團法人民間司法改革基金會備份。
